臺灣臺南地方法院民事裁定
110年度消債清字第35號
聲  請  人
即  債務人  黃東

上列當事人因消費者債務清理事件聲請清算，本院裁定如下：
    主  文
聲請人黃東自民國110年11月29日下午5時起開始清算程序，並
命司法事務官進行本件清算程序。
    理  由
一、按債務人不能清償債務或有不能清償之虞，於法院裁定開始
    更生程序或許可和解或宣告破產前，得向法院聲請清算。債
    務人對於金融機構負債務者，在聲請清算前，應向最大債權
    金融機構請求協商債務清償方案，或向其住、居所地之法院
    或鄉、鎮、市、區調解委員會聲請債務清理之調解。債務人
    為前項請求或聲請，應以書面為之，並提出財產及收入狀況
    說明書、債權人及債務人清冊，及按債權人之人數提出繕本
    或影本。法院開始清算程序之裁定，應載明其年、月、日、
    時，並即時發生效力。法院裁定開始清算程序後，得命司法
    事務官進行清算程序。消費者債務清理條例（下稱消債條例
    ）第3條、第80條、第151條第1、2項、第83條第1項、第16
    條第1項前段分別定有明文。　　
二、聲請意旨略以：聲請人積欠無擔保及無優先權債務約新臺幣
    （下同）941,137元，前於民國109年10月5日向臺南市七股
    區調解委員會申請債務清理之調解，然聲請人已滿65歲之法
    定退休年齡，只能靠打零工維生，工作內容為流水席廚師助
    理，每場約可領現金1,500元，月薪約為15,000元，扣除每
    月個人支出後，無法負擔債權人最優惠之清償方案「180期
    、0%、月付5,228元」，爰依消債條例之規定聲請清算等語
    。
三、經查：
  (一)聲請人為一般消費者，並未從事營業，核屬消債條例所定
      5年內未從事營業活動之消費者，且前未曾經法院宣告清
      算程序或宣告破產，亦未曾依消費者債務清理條例或破產
      法之規定而受刑之宣告等情，有聲請人所提出之107、108
      年度綜合所得稅各類所得資料清單、勞工保險被保險人投
      保資料明細在卷可按（見本院卷第53至57頁），並有聲請
      人之稅務電子閘門財產所得調件明細表、本院民事紀錄科
      查詢表、臺灣高等法院被告前案紀錄表在卷足憑（見本院
      卷第103至121、129、133至144頁）。另聲請人前向最大
      債權金融機構聯邦商業銀行股份有限公司（下稱聯邦銀行
      ）聲請債務清理之協商而協商不成立，業經聲請人提出調
      解不成立證明書在卷可按（見本院卷第37頁），並據本院
      向臺南市七股區調解委員會調閱調解事件卷宗（下稱調解
      卷）無訛，堪認聲請人於提起本件清算聲請前，已踐行前
      置協商程序而協商不成立。又聲請人積欠⑴聯邦銀行72,63
      4元（本金18,462元、利息53,172元、費用1,000元）、⑵
      萬榮行銷股份有限公司（下稱萬榮行銷公司）1,462,499
      元（本金368,384元、利息1,078,895元、費用15,220元）
      、⑶良京實業股份有限公司（下稱良京公司）193,467元（
      本金49,407元、利息144,060元）、⑷摩根聯邦資產管理股
      份有限公司（下稱摩根公司）234,323元（本金59,575元
      、利息173,748元、費用1,000元）、⑸仲信資融股份有限
      公司（下稱仲信公司）1,005,337元（本金299,718元、利
      息582,750元、違約金114,737元、費用8,132元），合計
      其所積欠之債務總額為2,968,260元，此有聲請人之財團
      法人金融聯合徵信中心查詢當事人綜合信用報告回覆書、
      上開債權人之陳報狀在卷可稽（見本院卷第77至88、221
      、233至262、293至326頁），亦堪認定。
  (二)聲請人現未領有勞工保險或國民年金保險各項年金給付及
      社會福利補助，有臺南市政府社會局回函可參（見本院卷
      第275頁）。而聲請人主張目前從事流水席廚師助理之臨
      時工，月薪約15,000元等情，業據其提出收入切結書以為
      保證（見本院卷第59頁），聲請人之勞工保險投保薪資雖
      為每月34,800元，然聲請人係以職業工會為投保單位投保
      勞工保險，在無固定僱主之情況下，職業工會會員之投保
      薪資級距常僅憑會員片面之申請或陳述辦理，未必與會員
      之實際收入相符，且本院亦查無聲請人有其他所得資料，
      此有上開聲請人之稅務電子閘門財產所得調件明細表在卷
      可按；則聲請人陳稱其係為提高將來可領之退休金，始高
      報投保薪資此節（見本院卷第263頁），雖屬不當之舉，
      然尚非不可採信，爰以聲請人自陳切結之每月收入15,000
      元，為認定其每月所得之基礎。又聲請人雖曾於110年6月
      領有紓困補助10,000元，有勞動部勞工保險局回函在卷可
      憑（見本院卷第219頁），然此屬一次性收入而不具持續
      性，故不計入聲請人之固定收入範圍，附予敘明。
　(三)至聲請人有存款171元，名下有如附表所示之不動產（下
      稱系爭不動產）等情，有聲請人之郵局存簿封面、內頁明
      細、全國財產稅總歸戶財產查詢清單、前開稅務電子閘門
      財產所得調件明細表、系爭不動產登記資料可參（見本院
      卷第39、49、53、55、145至194-7、267頁）。系爭不動
      產中附表編號2、4、5、6、8、9、10所示之土地應有部分
      ，前均曾經聲請人之債權人聲請強制執行，並經法院囑託
      不動產估價機關鑑定其價格如附表「鑑定價格欄」所示（
      有多數估價結果者，以最近期之鑑定價為準），此業據本
      院調取本院107年度司執字第6124號、109年度司執字第23
      783號執行事件卷宗核閱無訛；由上述鑑定結果可知，附
      表編號2、4、5、6、8、9、10所示之土地應有部分之價值
      均與公告現值相當，可推知系爭不動產之市值應與其公告
      現值大致相當，爰以系爭不動產之之公告現值即2,023,86
      5元認定其市價。又上開全國財產稅總歸戶財產查詢清單
      及聲請人所提出之機車行車執照（見本院卷第271頁），
      雖顯示聲請人名下尚有車牌號碼00-0000號汽車、YAE-993
      號機車各1輛，然上開汽車、機車分別為87年、92年出廠
      ，衡情殘值所剩無幾，恐已不具換價價值，爰不列入聲請
      人之積極財產中。是聲請人名下財產之總價值應以2,024,
      036元論計（171元＋2,023,865元＝2,024,036元）。
  (四)按債務人必要生活費用，以最近一年衛生福利部或直轄市
      政府所公告當地區每人每月最低生活費1.2倍定之。受扶
      養者之必要生活費用，準用第一項規定計算基準數額，並
      依債務人依法應負擔扶養義務之比例認定之。消債條例第
      64條之2第1項、第2項定有明文。債務人聲請更生或清算
      時所提財產及收入狀況說明書，其表明每月必要支出之數
      額，與消債條例第64條之2第1項、第2項規定之認定標準
      相符者，毋庸記載原因、種類及提出證明文件，亦為消債
      條例施行細則第21之1條第3項所明定。是以聲請人戶籍地
      之臺南市政府公告110年度每人每月最低生活費13,304元
      之1.2倍計算，債務人每月必要生活費用即應以15,965元(
      計算式：13,304元×l.2＝15,965元）為認定基準；聲請人
      自陳其個人每月必要生活費用額為15,000元，雖未提出完
      整之相關單據佐證，然因該金額未逾上開110年臺南市每
      人每月最低生活費用每人之1.2倍即15,965元之範圍，依
      前揭規定，堪認為合理。
  (五)最大債權金融機構聯邦銀行於前置調解時並未提供清償方
      案之記載，經本院函請聯邦銀行陳報債權額及提供清償方
      案，惟聯邦銀行僅函覆債權額仍未提供清償方案，應視為
      聯邦銀行無意願提供聲請人較為優惠之清償方案。而萬榮
      行銷公司提供聲請人一次清償40萬元之清償方案；仲信公
      司提供聲請人以本金299,718元、分72期、0利率（依此計
      算每期約清償4,163元）之清償方案；良京公司、摩根公
      司則未提供任何清償方案（良京公司雖覆稱願比照最大債
      權銀行辦理，惟聯邦銀行未提供清償方案，故亦視為未提
      供方案），有上開調解卷、各債權人之陳報狀附卷可憑（
      見本院卷第221、233至262、293至326頁）。如以萬榮公
      司所提供之一次清償40萬元、仲信公司所提供願以本金29
      9,718元計算債權之優惠方案計算，聲請人倘能一次提出
      約840,142元之現款，即可將所負債務全數清償。惟聲請
      人名下雖有總價值為2,023,865元之系爭不動產，然系爭
      不動產均為土地應有部分，於現今不動產交易市場，不動
      產應有部分往往較單獨所有之不動產難以變價，價格亦較
      低落，此據附表編號2、4、5、6、8、9、10所示不動產雖
      曾經法院公告拍賣，然均無人應買乙情即可為映證。聲請
      人將系爭不動產變現償債既有困難，其每月收入15,000元
      ，扣除必要支出15,000元後又已無餘額，無法負擔任何分
      期清償方案，而隨時間經過，其債務之利息、違約金卻不
      斷增加，則衡酌聲請人上開收入、財產狀況及所負債務金
      額，應認聲請人已有不能清償債務之虞。
四、綜上所陳，債務人僅係一般消費者，並未從事營業，有不能
    清償債務之虞，復未經本院裁定開始更生程序或許可和解或
    宣告破產，又無消債條例第6條第3項、第82條第2項所定法
    院得駁回清算聲請之事由存在，債務人聲請清算，應屬有據
    。
五、末按，法院裁定開始更生或清算程序後，得命司法事務官進
    行更生或清算程序，必要時得選任律師、會計師或其他適當
    之自然人或法人一人為監督人或管理人，消費者債務清理條
    例第16條第1項定有明文。本件既經本院裁定開始清算程序
    ，爰併依前開規定，命司法事務官進行清算程序。　　　
中　　華　　民　　國　 110　　年　　11　　月　　29　　日
                  民事消債法庭  法　官　張玉萱
以上正本係照原本作成。
本件裁定不得抗告。
本裁定已於民國110年11月29日下午5時公告。
中　　華　　民　　國　　110 　年　　11　　月　　29　　日
                                書記官  鄭伊汝

附表    編號 不動產標示 依公告現值計算之價值 鑑定價格 1 臺南市○○區○○段000地號土地應有部分1000分之42 1,200元×4,463平方公尺×42/1000＝224,935元  2 臺南市○○區○○段000地號土地應有部分1000分之56 2,300元×2,694平方公尺×56/1000＝346,987元 347,000元（本院107年度司執字第6124號） 3 臺南市○○區○○段000地號土地應有部分1000分之56 2,300元×771平方公×56/1000＝99,305元  4 臺南市○○區○○段000地號土地應有部分1000分之56 2,300元×1,855平方公尺×56/1000＝238,924元 239,000元（本院107年度司執字第6124號） 5 臺南市○○區○○段000地號土地應有部分1000分之56 2,300元×52平方公尺×56/1000＝6,698元 7,000元（本院107年度司執字第6124號） 6 臺南市○○區○○段000地號土地應有部分1000分之56 2,300元×562平方公尺×56/1000＝72,386元。 72,000元（本院107年度司執字第6124號） 7 臺南市○○區○○段000地號土地應有部分1000分之56 2,300元×58平方公尺×56/1000＝7,470元  8 臺南市○○區○○段000地號土地應有部分1000分之333 1,281元×535元平方公尺×333/1000＝228,217元 228,217元（本院109年度司執字第23783號） 9 臺南市○○區○○段000地號土地應有部分3分之1 1,296元×497平方公尺×1/3＝214,704元 214,704元（本院109年度司執字第23783號） 10 臺南市○○區○○段000地號土地應有部分3分之1 1,299元×1183平方公尺×1/3＝512,239元 512,239元（本院109年度司執字第23783號） 11 臺南市○○區○○段000地號土地應有部分3分之1 2,400元×90平方公尺×1/3＝72,000元    合計2,023,865元